【裁判字號】    97,訴,220
【裁判日期】    980227
【裁判案由】    損害賠償
【裁判全文】
臺灣雲林地方法院民事判決               97年度訴字第220號
原      告  丁○○
被      告  乙○○
被      告  丙○○
被      告  甲○
上列當事人間請求損害賠償事件，經本院北港簡易庭裁定（97
年度港簡附民字第3 號）移送前來，本院於民國98年2 月16日言
詞辯論終結，判決如下：
    主  文
原告之訴及其假執行之聲請均駁回。
訴訟費用新台幣壹萬零玖佰元由原告負擔。
    事實及理由
一、原告起訴主張：
  (一)民國96年4 月18日下午17時，原告於雲林縣北港鎮○○里○○路85號，與被告乙○○、丙○○二人發生口角，詎乙○○
    、丙○○、甲○、庚○○竟基於傷害他人身體之犯意聯絡，
    先由丙○○先手持雨傘毆打原告之肩膀，再由乙○○、甲○
    共同毆打原告，造成原告全身多處挫傷及瘀血之傷害，爰依
    侵權行為損害賠償之法律關係，請求被告平均給付醫療費用
    1764元，連同精神慰撫金，被告三人每人應各給付原告100
    萬元。
  (二)並聲明:
  被告應各給付原告1,000,000 元，及自起訴狀繕本送達翌日
    起至清償日止，按年息百分之五計算之利息。
  本判決原告願供擔保，請准宣告假執行。
二、被告方面:
  (一)被告乙○○、丙○○辯稱：
  雲林縣北港鎮○○路85號房屋並非原告所有，丙○○與乙○○間並無傷害他人身體之犯意聯絡，雖原告經常辱罵丙○○
    ，案發當時亦在辱罵丙○○，但丙○○並無以雨傘毆打原告
    肩膀，從中國醫藥大學北港附設醫院之診斷證明書中並無肩
    膀受傷之記載，足見丙○○並無毆打原告。
  乙○○見原告手持掃把欲不法攻擊丙○○，而與原告發生拉
    扯，不得已出於正當防衛之意思，加以反擊以自衛，顯見是
    原告先出手攻擊丙○○，並非不法侵害原告之權益，當時確
    時是處於危急之狀況，屬防衛性攻擊，依民法149 條之規定
    ，自無庸負賠償責任。
  況本件侵權行為是原告所惹起，即便認定乙○○與原告互毆
    ，則乙○○當可主張以其對原告之損害賠償請求權與之抵銷
    。
  埔里榮民醫院與埔里基督教醫院之診斷證明書，其病名分別
    記載為「全身多處挫傷及瘀血」、「多處肢體及軀幹挫傷」
    二者記載病名已有出入，且診斷時間與其主張事件發生之時
    間已間隔五、六天之時間，是否是本件案發當時，與乙○○
    拉扯造成的即有可疑？再參中醫醫藥大學北港附設醫院之診
    斷證明書，完全沒有「全身多處挫傷及瘀血」、「多處肢體
    及軀幹挫傷」之記載，可見原告所受全身多處挫傷及瘀血、
    多處肢體及軀幹挫傷與乙○○沒有關聯性，更與丙○○無涉
    。
  故財團法人埔里基督教醫96年4 月24日、金額764 元之醫療
    費用收據、川田耳鼻喉科診所96年4 月19日、金額150 元收
    據、埔里榮民醫院96年4 月23日、金額200 元，科別為泌尿
    外科之收據及同日金額120 元之收據、中心牙醫診所96年4
    月23日、金額100 元之部分均與96年4 月18日所發生之事件
    ，並無因果關係，應係其個人另外發生之事件，另中國醫藥
    大學北港附設醫院96年4 月18日、金額450 元收據，其中診
    斷證明書100 元部分，並非醫療費用。
  原告並沒有後遺症，也沒有減少勞動能力之工作能力損害，
    被告丙○○並無職業，名下亦無可處分之資產，可處分收入
    為每月3000元之老年年金，原告請求精神慰撫金100 萬元，
    非常不合理，再者，本件衝突之發生，是因原告惡意辱罵丙○○，甚至手持掃把欲攻擊丙○○，惡言相向，惡形惡狀所
    引起，綜觀本件糾紛始末，係可歸責於原告，縱原告受傷，
    亦不值得以金錢補償。
  (二)被告甲○辯稱：被告甲○並未毆打原告，當時是接到通知後
    到現場去阻止打架的，如果有打人，檢察官應該會起訴，但
    經調查之結果，證明被告甲○並無打原告。
  (三)並均聲明:
   原告之訴及假執行之聲請均駁回。
   如受不利之判決，願供擔保請准免為假執行。
三、得心證之理由
  (一)原告主張於96年4 月18日下午17時，於雲林縣北港鎮○○里
    ○○路85號，與被告乙○○、丙○○二人發生口角，詎乙○○、丙○○、甲○竟基於傷害他人身體之犯意聯絡，由丙○○先手持雨傘毆打丁○○之肩膀，再由乙○○、甲○共同毆
    打原告，造成原告全身多處挫傷及瘀血之傷害之事實，被告
    乙○○雖對與原告產生衝突之事實不爭執，但僅承認案發當
    時之診斷證明書之傷勢，被告丙○○、甲○則否認，並均以
    前詞為辯，然查被告乙○○、丙○○與原告互相傷害之行為
    ，為本院刑事庭於97年4 月21日以96年度港簡字第359 號刑
    事判決認定，並分別判處有罪確定，有上開判決書附卷可稽
    （見卷7 頁），並有中國醫藥大學北港附設醫院診斷證明書
    附卷可稽，被告乙○○、丙○○共同傷害原告之事實自堪以
    認定。
  (二)又原告主張被告甲○有傷害原告之行為，雖據其提出診斷證
    明書為證，並舉證人己○○、戊○○○為證，然上開診斷證
    明書僅能證明其有受傷之事實，並無法證明被告甲○有打人
    之事實，又其所舉證人戊○○○於本院所證並無法證明被告
    甲○確有傷害原告之行為，而證人己○○經合法通知後均未
    到庭作證，而被告甲○前經原告告訴傷害之行為，亦經檢察
    官以96年度少連偵字第11號不起訴處分確定，有上開不起訴
    處分書在卷可稽（見卷58頁），按當事人主張有利於己之事
    實者，就其事實有舉證之責任，民事訴訟法第277 條定有明
    文，原告主張被告甲○有打原告之事實，並無提出足讓法院
    信其主張為真實之證據，自難信其主張為真實。故其請求被
    告甲○應負損害賠償責任，賠償如其訴之聲明則無理由，不
    應准許。
  (三)按「因故意或過失，不法侵害他人之權利者，負損害賠償責
    任。」，又「不法侵害他人之身體或健康者，對於被害人因
    此喪失或減少勞動能力或增加生活上之需要時，應負損害賠
    償責任。」，再「不法侵害他人之身體、健康、名譽、自由
    、信用、隱私、貞操，或不法侵害其他人格法益而情節重大
    者，被害人雖非財產上之損害，亦得請求賠償相當之金額。
    」，民法第184 條第1 項前段、第193 條第1 項、第195 條
    第1 項前段分別定有明文。本件被告乙○○、丙○○不法侵
    害原告之身體既經認定，則原告主張被告乙○○、丙○○對
    其所受之損害，應負賠償責任，依上揭規定，自屬有據。
  (四)原告請求被告乙○○、丙○○賠償費用，是否應予准許，分
    述如次：
  (1)醫療費1,764元部分：
    查原告所提出之醫療費用單據影本8 紙（見本院97年度港簡
    附民第7 號卷第2 －5 頁及本案卷第56頁），除中國醫藥大
    學北港附設醫院96年4 月18日就診所開立金額423 元，其中
    100 元為證明書費用不得請求外，其中323 元部分為醫療費
    用應予准許，又其餘收據均非當日所開立，且相隔已5 、6
    日，無從認定係被告乙○○、丙○○毆打所致，則上揭費用
    ，自與被告賠償責任無關，是原告請求被告給付上開金額在
    323 元之範圍內應予准許，逾此部分則不應准許。
  (2)勞動能力部分：
    查原告為被告乙○○、丙○○毆打致受有右臉瞼、右鼻子、
    下巴處、下嘴唇、左身處挫傷等傷害，而上揭傷勢如何減損
    原告之勞動能力，原告迄未舉證以明，且依常情判斷，上開
    傷勢亦不致影響其工作能力，則其請求被告應賠付其勞動能
    力之損失，亦無從准許。
  (3)精神慰藉金部分：
    查本件衝突之發生，是因原告至被告丙○○之住處惡意辱罵
    丙○○，丙○○持雨傘毆打原告之肩膀，原告欲持掃把攻擊
    丙○○，被告乙○○見狀出手阻擋而遭掃把打到手部後，原
    告與乙○○即互相傷害而造成，故觀本件糾紛始末，係可歸
    責於原告，且本件原告曾對訴外人庚○○就本件之傷害行為
    請求損害賠償，經本院97年度港簡字第40號及97年簡上字第
    42號判決訴外人庚○○應給付原告新台幣壹萬元之精神上之
    慰撫金確定，本院認原告所受傷害之精神上慰撫金之賠償已
    經向共同行為人中一人為請求而受滿足，故其再向被告乙○○、丙○○再行請求精神上之慰撫金即不應准許。
  (4)惟損害之發生或擴大，被害人與有過失者，法院得減輕賠償
    金額或免除之，民法第二百十七條第一項定有明文。經查，
    本件傷害事故之發生係因原告之惡意辱罵及挑釁行為而造成
    ，係可歸責於原告之事由，故原告自應同負過失責任，依前
    揭說明，本院得減輕或免除被告之賠償金額。依前所述，本
    件僅醫藥費323 元應由被告乙○○及丙○○負責，本院認本
    件事故既歸責於原告之行為而造成，原告所受之傷害亦屬輕
    微，就本事故所支出之金額亦屬微少，被告乙○○為丙○○
    之女兒，丙○○為原告配偶之繼母，乙○○為保護母親所為
    之反擊行為，情節尚非重大，而原告對尊長所為之不孝、不
    敬行為，欲不值鼓勵，且因此事件，兩造在本院所提起之訴
    訟包括刑事及民事及少年案件的一審及二審案件，多達十件
    ，其中九件是原告為主動造，除使被告疲於應訴外，亦浪費
    司法資源，審酌上開原因，本院認被告乙○○、丙○○之賠
    償責任應予免除。
  (五)綜上，原告本於侵權行為之法律關係，請求被告乙○○、丙○○、甲○分別給付原告如其聲明所示之金額及均自起訴狀
    繕本送達翌日（即97年2 月21日）起至清償日止，按年利率
    百分之五計算之利息，為無理由，應予駁回。原告之訴既經
    駁回，其假執行之聲請即失所附麗，應併予駁回，爰判決如
    主文所示。
四、末按刑事訴訟法第四百八十七條第一項所定附帶民事訴訟之
    被告，除刑事被告外，固兼及於依民法負損害賠償責任之人
    。惟附帶民事訴訟之原告所主張之共同加害人，必以在刑事
    訴訟程序中經認定係共同侵權行為之人，始得謂為依民法負
    賠償責任之人，否則對之提起附帶民事訴訟，自難謂為合法
    ，最高法院90年度台抗字第549 號裁定意旨參照。本件被告
    甲○並非本院96年度港簡字第359 號刑事判決之被告，亦非
    依法應負損害賠償責任之人，本應於97年度港簡附民字第3
    號案件中予以駁回，惟並未為之而將之移送至民事庭，經訊
    問原告後，原告堅持對被告甲○訴訟，爰依法令其繳納裁判
    費，併此敘明。
五、又本件訴訟費用依職權確定為10,900元，應由敗訴之原告負
    擔。
六、兩造其餘主張及所提證據與本院上開論斷無涉或無違，不予
    贅述。
七、訴訟費用負擔之依據：民事訴訟法第78條。
中    華    民    國    98    年    2     月    27    日
                  民事第一庭    法  官  黃瑞井
以上正本係照原本作成
如對本判決上訴，須於判決送達後廿日內向本院提出上訴狀
中    華    民    國    98    年    2     月    27    日
                                書記官  林美鳳


司法院資訊處製作；財團法人民間司法改革基金會備份。
